【裁判字號】    91,訴,149
【裁判日期】    920424
【裁判案由】    偽造有價證券等
【裁判全文】
臺灣宜蘭地方法院刑事判決                          九十一年度訴字第一四九號
    公  訴  人  臺灣宜蘭地方法院檢察署檢察官
    被      告  丁○○
    指定辯護人  本院公設辯護人  甲○○
右列被告因偽造有價證券等案件，經檢察官提起公訴（九十一年度偵字第八五八號）
，本院判決如左：
    主  文
丁○○無罪。
    理  由
一、公訴意旨略以：被告丁○○意圖為自己不法之所有，於民國八十九年七月三日，
    在台北縣五股鄉○○路五十巷內，打破被害人戊○○所有停放該處之車牌號碼Ｙ
    八─五九二八號自小客車車窗，竊取票號：ＱＢ0000000號至ＱＢ000
    0000號支票十九張。復另基於行使之不法意圖，偽造票號：ＱＢ00000
    00號，面額新臺幣（下同）二萬元，帳號：０六九一０一號，發票人陳政達，
    背書人丙○○之支票一張，於九十年六、七月間，在宜蘭縣宜蘭市南館市場，交
    付乙○○（業經台灣宜蘭地方法院檢察署檢察官以九十年度偵字第三五七０號不
    起訴處分確定）清償債款。經乙○○委託其父復囑託其母，於八十九年七月二十
    八日，至宜蘭郵局提示上開支票，經高雄市票據交換所以掛失為由退票，並函請
    警方偵辦。因認被告涉有刑法刑法第二百零一條第一項偽造有價證券、第三百二
    十條第一項竊盜及第三百五十四條毀損之罪嫌。
二、按犯罪事實應依證據認定之，無證據不得認定其犯罪事實，又不能證明被告犯罪
    者，應諭知無罪之判決，刑事訴訟法第一百五十四條、第三百零一條第一項分別
    定有明文。又按刑事訴訟法上所謂認定犯罪事實之證據，係指足以認定被告確有
    犯罪行為之積極證據而言，如未能發現相當證據或證據不足以證明，自不得以推
    測或擬制之方法，以為裁判之基礎，最高法院二十九年上字第三一０五號及四十
    年臺上字第八六號分別著有判例；又認定不利於被告之事實，須依積極證據，苟
    積極證據不足為不利於被告事實之認定，即應為有利於被告之認定，更不必有何
    有利之證據，最高法院三十年上字第八一六號判例可資參照。
三、公訴意旨認被告涉有毀損、竊盜及偽造有價證券罪之犯行，係以：(1)上開支票係
    被害人戊○○所遺失，而為被告於上述時、地交付乙○○，業據被害人戊○○指
    述、證人乙○○、林旺枝證述在卷。(2)被告於台灣宜蘭地方法院檢察署檢察官九
    十年度偵字第三五七０號案件偵查時，以證人身分應訊時，先否認上開支票係其
    交付予乙○○，後稱係綽號「阿三」不詳年籍之人交付，而未能交代該「阿三」
    之真實姓名。(3)並有遺失票據申報書、上開支票及退票理由單影本各一紙在卷可
    證。
四、訊據被告固坦承於右揭時、地交付上開支票於乙○○之事實，惟堅決否認有右揭
    犯行，辯稱上開支票係綽號「阿三」之己○○交伊以償還之前欠款，交付時該支
    票即已記載上述事項，該支票並非伊毀損車窗竊取等語。經查：(1)該支票係證人
    己○○所交付，業據證人己○○到庭結證稱：「 (問：提示支票影本是否有將該
    支票交付丁○○）有，這張支票是我撿到的，我是在羅東撿到的，確實地點已忘
    記了，我撿到後我都是放在身上而己，撿到時間大約在前年撿到，不知道是那個
    月撿到，我交給他是當初我欠他壹萬多元，他硬要跟我要，後來我想到我身上有
    這張支票，我就在宜蘭市南管市場將支票交給。」、「撿到的時候只有填國字的
    二萬元，是否有填八十九年七月二十六日（係二十八日之誤）的到期日及阿拉伯
    數字號己忘記了，後面背書的丙○○、帳號、電話、住址好像都已經填上去了：
    ：（下略）」。(2)經比對該支票影本字跡與被告當庭書寫字跡，二者無論在運筆
    、勾勒、字體結構，筆劃慣性均屬迴異，顯非出自同一人甚明。(3)該支票係被害
    人戊○○於八十九年七月三日，停放在台北縣五股鄉○○路五十巷內之Ｙ八─五
    九二八號自小客車遭人打破車窗而竊取。然被告係住居宜蘭縣，與該失竊地點並
    無地緣關係；且該支票經乙○○提示時已填載發票日八十九年七月二十八日，與
    失竊時間已相隔二十五日之久，苟該支票係被告毀損車窗所竊取之贓物，被告應
    知被害人發現支票失竊必儘速申辦掛失止付，則被告交付乙○○時應不會以相隔
    二十五日之遠期支票轉讓；再者該支票存款戶名係戊○○為負責人之協興企業社
    ，此有該支票退票理由單影本在卷可查，而該支票發票人名義為「陳政達」，且
    被告係因先向乙○○借款一萬五千元，之後再以該支票償還，業據證人乙○○證
    述在卷，是被告與乙○○顯屬舊識，倘該支票係被告竊取之贓物且隨意填載發票
    人「陳政達」，依常情，被告應知該支票提示必不獲付款，自不會將之交付相識
    之人，以避免日後循線被查獲。(4)又被害人戊○○係因事後發現停放巷內之自小
    客車車窗被砸破而發現該支票失竊，惟並未目睹係何人竊取，而證人乙○○、林
    旺枝亦僅能證明該支票係被告交付與乙○○，至遺失票據申報書、上開支票及退
    票理由單影本，亦僅能證明被害人戊○○確遺失該支票，均無從據此認定該支票
    係被告毀損車窗竊取並偽造該支票有價證券之犯行。此外，復查無其他積極據足
    以證明被告有公訴人所指之犯行，揆諸前揭規定，被告犯罪不能證明，依法應諭
    知無罪之判決。
據上論斷，應依刑事訴訟法第三百零一條第一項，判決如主文。
本案經檢察官賴慶祥到庭執行職務
中    華    民    國      九十二      年      四      月      二十四    日
                                  臺灣宜蘭地方法院刑事第一庭
                                      法  官  林  楨  森
右正本證明與原本無異。
如不服本判決，應於判決送達後十日內，向本院提出上訴狀。（應附繕本）
                                      書記官  廖  文  章
中    華    民    國      九十二      年      四      月      二十五    日


司法院資訊處製作；財團法人民間司法改革基金會備份。
